【裁判字號】    88,易,3071
【裁判日期】    900803
【裁判案由】    背信
【裁判全文】
臺灣臺北地方法院刑事判決                        八十八年度易字第三七一號
    公  訴  人  臺灣臺北地方法院檢察署檢察官
    被      告  甲○○
    選任辯護人  袁健峰
                陽文瑜  律師
右列被告因背信案件，經檢察官提起公訴（八十八年度偵字第六八０四號），本院判
決如左：
      主  文
甲○○連續為他人處理事務，意圖為自己不法利益及損害本人利益，而違背其任務之
行為，致生損害於本人之財產，處有期徒刑壹年貳月。
      事  實
一、甲○○係設於台北市○○○路○段一七０號十一樓之三「泓福國際股份有限公司
    」（下稱泓福公司）之實際負責人，初於民國八十三年七月四日成立泓福公司並
    登記為負責人，後為規避風險，委請陳夢如擔任掛名負責人（其違反公司法及偽
    造文書等案件，業經本院八十八年度易字第一０四九號判決確定），甲○○則實
    際掌控泓福公司所有業務。八十五年九月九日，甲○○之兄陳冠綸出任中央票券
    金融股份有限公司（下稱中央票券）之常務董事兼總經理，甲○○明知身為泓福
    公司實際負責人，為泓福公司處理事務，理應善盡職責，不得損害泓福公司利益
    ，竟為獲取資金供己使用，基於意圖為自己不法利益及損害泓福公司利益之概括
    犯意，先於八十八年十月十九日，虛構泓福公司須短期營運週轉，並以營業收入
    為還款財源等由，以泓福公司名義向中央票券提出發行商業本票之申請，中央票
    券受理後，再由陳冠綸主導該申請案，中央票券於同年十月二十三日同意於新台
    幣（下同）七千五百萬元額度內為泓福公司發行商業本票，其中二千五百萬元為
    無擔保授信（業已清償），二千萬元為提供交易客易擔保，三千萬元為不動產擔
    保，中央票券同意授信後，再分別於八十五年十一月二日、十一月七日、十一月
    十三日、十一月十九日、十一月二十六日、十二月十一日、十二月二十日，將四
    千一百七十萬四千一百十四元、一百九十四萬九千一百六十八元、七百三十四萬
    八千九百十五元、八百四十三萬三千三百八十六元、二百四十五萬二千二百二十
    六元、三百三十一萬三千四百四十六元、八百十七萬二千六百零二元，共計七千
    三百三十七萬元三千八百五十七元等七筆款項，匯入泓福公司設於華南商業銀行
    東台北分行之第000000000000號支存帳戶內，而甲○○則於款項匯
    入之日，或悉數提領，或提領大多數款項僅留餘款，將其中二千一百六十八萬元
    輾轉流入陳冠綸帳戶，將約一千五百萬元償還積欠林同慶債務，並償還陳金珠、
    陳寶珠欠款各一百萬元，餘款則挪為個人投資之用，致生損害於泓福公司。甲○
    ○於八十六年一月九日，復承前概括犯意，再以泓福公司名義持相同理由，向中
    央票券提出增貸之申請，經中央票券於當日通過決議，同意增加五百萬元額度，
    於同年一月十四日，將四百六十六萬七千六百八十七元匯入泓福公司前開支存帳
    戶，甲○○除將其中二十五萬元用以支付個人積欠林同慶欠款，致生損害於泓福
    公司利益外，餘款則用以清償泓福公司債務。嗣於八十七年十一月間，中央票券
    因違規授信發生財務危機，經財政部派員接管並進行業務檢查，始查覺上情。
二、案經法務部調查局台北市調查處移送台北地方法院檢察署檢察官偵查起訴。
      理  由
一、右揭事實，迭據被告甲○○於偵查中及本院審理時供承不諱，而被告係泓福公司
    實際負責人並掌控該公司所有業務等情，亦據證人即泓福公司股東陳夢如、蔡月
    女、蔡家莉（原名蔡麗湄）分別於法務部調查局台北市調查處及偵查中證述互核
    相符，而被告以泓福公司名義向中央票券申請發行七千五百萬元額度商業本票，
    經中央票券同意後，將七千三百三十七萬元三千八百五十七元等七筆款項，匯入
    華南商業銀行東台北分行之第000000000000號支存帳戶，被告將二
    千一百六十八萬元輾轉匯入陳冠綸帳戶，將約一千五百萬元、一百萬元及一百萬
    元支付林同慶、陳金珠及陳寶珠欠款等情，並有前開華南商業銀行帳戶往來明細
    表、買入成交清冊七紙及匯款資料等影本在卷可參。而被告第二次增貸五百萬元
    部分，僅將二十五萬元支付積欠林同慶借款，餘均用以支付泓福公司積欠利百國
    際股份有限公司、宏機塑膠有限公司、原助實業有限公司、復致實業有限公司債
    務或墊付泓福公司簽發信用狀款項等情，並有匯款資料在卷可參。而被告以泓福
    公司名義向申請中央票券保證發行商業本票尚積欠三千七百五十萬元一節，此有
    中央票券九十年五月八日九０央票業字第０一五號函在卷可考，是被告為取得資
    金使用，而以泓福公司名義向中央票券申請授信，而將前開款項挪為私用，造成
    泓福公司財務嚴重損失，其為自己不法所有及損害泓福公司利益之背信犯行，甚
    為明灼。至於，袁健峰律師以本院八十八年度易字第一０四九號違反公司法判決
    ，認為泓福公司股東並未實際出資，泓福公司等同於被告所有之一人公司，縱被
    告挪用公司資金造成損害，究實際受害者亦係被告，而與背信罪所謂「本人」要
    件不合云云，固非無見。然查，公司仍係依據公司法所成立之法人，在法律上或
    社會經濟活動上均有獨立人格存在，公司得對外行使權利並負擔義務，公司負責
    人僅係該法人之代理人，兩者不得等同視之，縱該公司之經營者與所有者相同且
    單一，該公司之法人地位，在未經主管機關撤銷其法人格之前，仍依然存在，在
    法律上仍應分別評價，並未將兩者視為同一人格。被告以泓福公司名義向中央票
    券申請發行商業本票，將公司帳戶內授信款項挪為私用，清償個人債務獲取利益
    ，卻將財務虧損留給泓福公司，並非所有損益均歸屬被告個人，縱被告為泓福公
    司之單一出資者，然其前開行為致生損害於泓福公司，而非其個人，是其行為仍
    該當背信罪之構成要件。是本件事證明確，被告犯行洵堪認定。
二、核被告所為，係犯刑法第三百四十二條第一項之背信罪，被告先後二次以泓福公
    司名義貸款私用之犯行，時間緊接，犯罪構成要件相同，顯係基於概括犯意為之
    ，應依刑法第五十六條連續犯規定論以一罪，並加重其刑。又公訴人認被告第二
    次以泓福公司名義向中央票券增貸五百萬元（實際貸放四百六十六萬七千六百八
    十七元）悉數用於個人用途，惟被告除將二十五萬元支付個人欠款使用外，餘則
    用以清償泓福公司債務，前已詳述，是其支付泓福公司債務部分與背信要件不合
    ，惟公訴人認此部分與前開已論罪科刑部分有裁判上一罪關係，爰不另為無罪之
    諭知。受審酌被告身為泓福公司之實際負責人，卻未能善盡職務，竟為一己之私
    ，而以泓福公司名義貸款私用，致生損害於泓福公司，雖其已償還部分款項，減
    少損害程度，惟尚積欠三千七百五十萬元未償，損害非輕，事後坦承犯行不諱及
    犯後態度尚稱良好等情狀，量處如主文所示之刑。
據上論斷，應依刑事訴訟法第二百九十九條第一項前段，刑法第五十六條、第三百四
十二條第一項，罰金罰鍰提高標準條例第一條前段，判決如主文。
本案經檢察官乙○○到庭執行職務。
中      華      民      國    九十      年      八      月      三      日
                              臺灣臺北地方法院刑事第一庭
                                  法    官    傅  中  樂
右正本證明與原本無異。
如不服本判決，應於判決送達後十日內，向本院提出上訴狀。
                                  書 記 官    林  明  龍
中      華      民      國    九十      年      八      月      六     日
附論罪科刑依據法條：
刑法第三百四十二條
為他人處理事務，意圖為自己或第三人不法之利益，或損害本人之利益，而為違背其
任務之行為，致生損害於本人之財產或其他利益者，處五年以下有期徒刑、拘役或科
或併科一千元以下罰金。
前項之未遂犯，罰之。


司法院資訊處製作；財團法人民間司法改革基金會備份。
